【裁判字號】    99,交聲,105
【裁判日期】    990129
【裁判案由】    交管條例聲異
【裁判全文】
臺灣板橋地方法院交通事件裁定         99年度交聲字第104號
原處分機關  交通部公路總局臺北區監理所板橋監理站
異  議  人
即受處分人  甲○○
上列異議人即受處分人因違反道路交通管理處罰條例案件，對於
交通部公路總局臺北區監理所板橋監理站於民國98年12月2 日所
為之處分（原處分案號：板監裁字第41-1AD863530、41-1AD8692
14號），聲明異議，本院裁定如下：
    主  文
異議均駁回。
    理  由
一、原處分意旨略以：異議人即受處分人甲○○（下稱受處分人
    ）所有之車牌號碼813-BHF 號重型機車，於民國98年7 月20
    日10時29分許、同年月22日10時33分許，在臺北市○○路81
    7 、819 號前，因「在設有禁止停車標誌之處所停車」之違
    規事實，為臺北市政府停車管理工程處逕行舉發，嗣受處分
    人未於應到案日期前提出申訴，原處分機關遂於98年12月2
    日以板監裁字第41-1AD863530、41-1AD869214號裁決書，依
    道路交通管理處罰條例第56條第1 項第4 款規定，各裁處受
    處分人罰鍰新臺幣（下同）1,200 元（合計2,400 元）。
二、聲明異議意旨則以：(一)本人於98年8 月27日接獲通知，通知
    單上註明應於98年8 月21日前到案，但15日內仍可以原金額
    繳結，因本人對於舉發照片及遭連續舉發存疑，遂於同年月
    31日上午，撥打「臺北市民當家熱線：00000000」提出申訴
    ，接線生告知會幫忙申訴，以為已經獲得解決，直到收到裁
    決書後，再次撥打上開專線，始知正確申訴程序，對此延宕
    而受加倍處分，實感委屈。(二)由第一張舉發照片顯示，機車
    停放處之地面並無紅、黃線，且鄰近又設有機車停車格，實
    難判定該處是否禁止停車。再由第二張舉發照片顯示，該路
    口固然設有人行道禁止停車標誌，但由於天色昏暗，標誌設
    置高度過高、距人行道太近，致該標誌未能進入視線平視範
    圍，且該人行道之禁止停車標誌與受處分人停車處距離有60
    公尺之遠，實難令人察覺。(三)若經查明後，仍認本件違規屬
    實，因本件係遭連續舉發，車輛並未移動，且本人當時正在
    服兵役，服役期間無法離開部隊，並非蓄意不將車輛移動，
    為此爰依法聲明異議，請求撤銷原處分云云。
三、按汽車駕駛人停車時，在設有禁止停車標誌、標線之處所停
    車者，處600 元以上1,200 元以下罰鍰，道路交通管理處罰
    條例第56條第1 項第4 款定有明文。再依同條例第7 條之2
    第1 項第7 款及同條第4 項之規定，汽車駕駛人之行為經以
    科學儀器取得證據資料證明其行為違規，當場不能或不宜攔
    截製單舉發者，得逕行舉發；逕行舉發，應記明車輛牌照號
    碼、車型等可資辨明之資料，以汽車所有人為被通知人製單
    舉發。而道路交通管理處罰條例所稱之汽車，依該條例第3
    條第8 款規定包括機器腳踏車，先予敘明。
四、經查：
  (一)受處分人所有之車牌號碼813-BHF 號重型機車，在臺北市○
    ○路817 、819 號前，經臺北市政府停車管理工程處交通助
    理員於98年7 月20日10時29分、同年月22日10時33分許，連
    續2 次逕行舉發受處分人違反道路交通管理處罰條例第56條
    第1 項第4 款規定等情，有臺北市政府交通局舉發違反道路
    交通管理事件通知單、送達證書各2 紙及違規採證照片4 張
    在卷可稽，且受處分人對於前揭機車於上述時、地停車之事
    實並不爭執，堪先認定屬實。
  (二)又受處分人雖以曾撥打「臺北市民當家熱線：00000000」而
    延宕應到案申訴之時間，並提出中華電信股份有限公司通話
    明細報表1 紙為據，然「臺北市民當家熱線」性質上僅係提
    供市民參與市府施政提出建言、施政缺失之管道（如：路面
    不平、公有設施缺損等），並無取代現行法律規定之效力；
    且舉發通知單上亦載明應到案處所及電話，受處分人如有不
    服，自應依舉發單上所載之法定程序進行申訴，是以，受處
    分人前揭申訴方式於法不合，尚難認其已於應到案日期前提
    出合法申訴。再者，道路交通標誌、標線、號誌之設置，係
    主管機關基於整體交通考量所為之縝密規劃，目的係為維護
    社會大眾使用道路之秩序，並確保人車通行之安全。在非緊
    急避難情況下，尚不能恣意無視交通標誌、標線、號誌之設
    置，否則交通秩序必將無法維繫，人車生命安全亦將無以確
    保。如認為交通標誌、標線、號誌有設置不當之情況，應先
    依循行政程序提出救濟，或向道路主管機關陳述其意見，不
    得任由民眾各自審查認定交通號誌是否設置得當，而逕自決
    定是否遵守。故受處分人以本件禁止停車標誌之圖案位置不
    夠明確云云置辯，尚非可採。
  (三)末查，受處分人復辯稱其違規期間正值服兵役，無法離開部
    隊移車云云，並提出退伍令1 紙為憑。惟按道路交通管理處
    罰條例第7 條之2 之逕行舉發案件有下列情形之一者，得連
    續舉發：二、逕行舉發汽車有第56條第1 項或第57條規定之
    情形，而駕駛人、汽車所有人、汽車買賣業、汽車修理業不
    在場或未能將汽車移置每逾2 小時，同條例第85條之1 第2
    項第2 款規定甚明。觀諸本件現場舉發照片可知，受處分人
    違規停車地點現場地、物相同，應為同一地點之違規；而先
    後2 次舉發之時間分別為98年7 月20日10時29分許、同年月
    22日10時33分許，其間隔顯已逾前開規定之「2 小時」，則
    舉發單位因受處分人不在場，乃拍照採證逕行連續舉發，於
    法自屬無違，受處分人前揭所辯，亦無可採。
五、綜上所述，本件違規事實明確，受處分人確有在設有禁止停
    車標誌處所停車之違規事實，原處分機關依據道路交通管理
    處罰條例第56條第1 項第4 款規定，各裁處受處分人罰鍰1,
    200 元（合計2,400 元），核無違誤。從而，本件異議為無
    理由，均應予駁回。
據上論斷，應依道路交通管理處罰條例第87條第2 項，道路交通
案件處理辦法第19條，裁定如主文。
中    華    民    國    99    年    1     月    29    日
                    交通法庭  法  官  廖欣儀
以上正本證明與原本無異。
如不服本裁定應於送達後5日內敘明理由向本院提出抗告狀。
                              書記官  顏偉林
中    華    民    國    99    年    1     月    29    日

司法院資訊處製作；財團法人民間司法改革基金會備份。
